臺灣高雄地方法院民事裁定　　　　　　　 95年度破字第194號
聲　請　人　甲○○
　　　　　　　　　　　　號
上列當事人間聲請宣告破產事件，本院裁定如下：
    主  文
聲請駁回。
聲請程序費用由聲請人負擔。
    理  由
一、聲請意旨略以：聲請人原本自行創業，因景氣不佳，而歇業
    無收入，致無力繳納銀行貸款及互助會等債務，一家6 口僅
    賴聲請人夫妻經營麵館營生，又需扶養子女，已無力負擔龐
    大債務之本息，現今積欠總債務達新臺幣（下同）7,052,00
    0 元，已超逾聲請人之資產甚多，實無力清償，爰依法聲請
    准予宣告聲請人破產云云。
二、按破產，對債務人不能清償債務者宣告之；破產管理人之報
    酬為財團費用；破產人及其家屬之必要生活費，視為財團費
    用；財團費用及財團債務，應先於破產債權，隨時由破產財
    團清償之；在破產宣告前，對於債務人之財產有質權、抵押
    權或留置權者，就其財產有別除權；有別除權之債權人，不
    依破產程序而行使其權利；破產債權人於破產宣告時，對於
    破產人負有債務者，無論給付種類是否相同，得不依破產程
    序而為抵銷，破產法第57條、第95條第1 項第3 款、第2 項
    、第97條、第108 條及第113 條第1 項分別定有明文。又破
    產乃債務人於經濟發生困難，無力對全體債權人為清償時，
    由法院強制介入將債務人之全部財產依一定程序為變價及分
    配，使全體債權人得以公平受償之一般執行程序，故如債務
    人確係毫無財產可構成破產財團，或可預見債務人之財產不
    敷清償破產財團之費用及債務時，因進行破產程序之結果，
    債務人並無財產可供債權人分配受償以清理其債務，反而徒
    增財團費用之支出，其破產程序即毫無實益可言，而與破產
    制度之本旨有違，法院自應裁定駁回破產之聲請。
三、查本件聲請人乃分別積欠香港商上海匯豐銀行、中國信託、
    寶華銀行、大眾銀行、中華商業銀行及劉秀子等各2,507,00
    0 元、420,000 元、250,000 元、255,000 元、100,000 元
    、3,550,000 元（計7,052, 000元）之債務，惟經本院向上
    開債權人函查結果，聲請人積欠香港商上海匯豐銀行2,50
    0,185 元、中國信託銀行455,330 元、大眾銀行217,700 元
    ，其餘銀行及債權人則未函覆，是聲請人積欠之總債務至少
    為3,173,215 元，此有上開銀行之陳報狀在卷可稽（見本院
    卷第64-68 頁、76-86 、88-90 頁），堪認屬實。而聲請人
    主張其目前之資產除有坐落高雄市○○區○○段二小段674
    地號土地及其上同段674 建號即門牌號碼高雄市○○區○○
    路768 巷47號房屋1 棟（下稱系爭房地）外，別無其他資產
    ，且系爭房地之現值共計1,638,500 元，有稅務電子閘門財
    產所得調件明細表、系爭房地登記謄本影本各1 份在卷可參
    （見本院卷第14、19-20 頁）。惟聲請人已將系爭房地設定
    最高限額248 萬元之抵押權與香港商上海匯豐銀行，目前實
    際積欠之擔保債務為2,500,185 元，有系爭房地登記謄本及
    該銀行函文各1 份在卷可參（見本院卷第00-00 00-00 頁）
    ，則依破產法第108 條及第113 條第1 項之規定，聲請人所
    有之系爭房地不得列入破產財團，故聲請人主張其資產顯然
    已不能清償債務，而有宣告破產之原因，堪以採信。
四、次查，聲請人自承其目前1 家6 口端賴其夫妻共營麵館維生
    ，又需撫養子女（見本院卷第60頁），且經本院職權查詢聲
    請人之財產所得結果，聲請人94年度之財產所得僅有3,704
    元，此外並無其他任何財產，有稅務電子閘門財產所得調件
    明細表可參（見卷第36頁），然聲請人並未陳報此部分財產
    ，且該所得為94年之資料，亦難認為聲請人現仍有上開所得
    。況依目前破產實務，本件如宣告聲請人破產，尚須支付破
    產管理人之報酬，按破產管理人之報酬，如以訴訟實務中一
    般律師之酬勞計算，每人至少收費5 萬元，依行政院主計處
    公布之94年度家庭收支調查報告記載，高雄市平均每戶人數
    為3.33人，消費支出為713,119 元，可知高雄市每人每年平
    均消費支出約為214,15 0元（計算式：713, 119÷3.33＝21
    4,150 ，小數點以下四捨五入），計算破產人之必要生活費
    ，縱認聲請人之4 名子女均由其妻扶養，聲請人每年至少亦
    需支出其自己必要生活費21 4,150元，另依各級法院辦案期
    限實施要點第2 條第2 項之規定，破產事件之辦案期限為2
    年，則聲請人在破產期間應支付之財團費用即高達478,30 0
    元（50,000＋214,150 ×2 ＝478,300） ，惟聲請人目前卻
    無任何資產可資構成破產財團，已無法清償破產財團費用。
    準此，聲請人主張其財產顯已不能清償其債務，雖堪以採信
    ，惟其既無資產得以構成破產財團，揆諸首開說明及破產法
    第148 條意旨，聲請人聲請宣告破產即無實益，應予駁回。
五、據上論結，本件聲請為無理由，依破產法第5 條、民事訴訟
    法第78條、裁定如主文。
中　　華　　民　　國　　96　　年　　5 　　月　　31　　日
                    民事第一庭法　官  廖純卿
上正本係照原本作成。
如不服本裁定應於送達後10日內向本院提出抗告狀，並繳納抗告
費新台幣1000元。
中　　華　　民　　國　　96　　年　　5 　　月　　31　　日
                                   書記官  洪嘉慧
